【裁判字號】    98,簡上,334
【裁判日期】    990310
【裁判案由】    損害賠償
【裁判全文】
臺灣高雄地方法院民事判決             98年度簡上字第334號
上  訴  人  乙○○
被 上訴 人  甲○○
上列當事人間請求損害賠償事件，上訴人對於本院高雄簡易庭民
國98年9 月8 日所為第一審簡易判決（98年度雄簡字第2687號）
提起上訴，經本院於99年2月22日言詞辯論終結，判決如下：
    主  文
上訴均駁回。
第二審訴訟費用由上訴人負擔。
    事 實 及 理 由
壹、本訴部分：
一、被上訴人主張：
  (一)上訴人於民國95年10月13日上午9 時50分許，在高雄市○○
    區○○路110 號1 樓（下稱系爭時地），基於傷害之故意，
    以拳頭毆打被上訴人臉部，造成被上訴人受有「前額部挫瘀
    傷腫脹及右眼眶旁腫脹」之傷害（下稱系爭Ａ傷害）。又上
    訴人涉犯傷害罪刑案部分，業經台灣高等法院高雄分院以97
    年度上易字第194 號（下稱系爭刑案）判處拘役50日確定。
    被上訴人因受有系爭Ａ傷害，支出醫療費用新台幣（下同）
    10萬元，且精神上受有損害，請求賠償精神慰撫金20萬元等
    情。為此，爰依民法第184 條第1 項、第195 條第1 項規定
    ，於原審聲明：上訴人應給付被上訴人30萬元，及自起訴狀
    繕本送達翌日起至清償日止，按年息百分之5 計算之利息。
  (二)嗣經原審判決上訴人部分敗訴，因上訴人提起本件上訴，而
    援用原審之主張及陳述等語。並聲明：上訴駁回。
二、上訴人則以：
  (一)上訴人於系爭時地，並無毆打或傷害被上訴人。且訴外人即
    證人黃耀毅、吳德芳於系爭刑案審理時，均證稱上訴人並未
    毆打被上訴人。又訴外人即證人廖希哲，於事發後，在警局
    與被上訴人面談時，亦未見被上訴人有受傷之情形。
  (二)原審判決上訴人部分敗訴，而提起上訴，除援用原審之主張
    及陳述外，並於本院補稱：(1)訴外人即證人陳建勳並未目睹
    全部過程，且陳建勳與被上訴人間有承攬關係，自被上訴人
    處領取工資，證詞有偏頗之虞。又陳建勳係在吳德芳、黃耀
    毅之後，始來到現場，故吳德芳、黃耀毅之證詞應屬實在。
    (2)被上訴人於系爭刑案，就事發經過，說詞反覆，不足採信
    。(3)現場監視器不僅能拍攝到電梯內、電梯門附近，亦能看
    見被上訴人住處門口，是黃耀毅證述透過監視器畫面，目睹
    案發經過情形，應屬真實。
  (三)爰於本院聲明：(1)原判決不利於上訴人部分廢棄；(2)廢棄部
    分，被上訴人在第一審之訴駁回。
貳、反訴部分：
一、上訴人主張：
  (一)兩造於系爭時地因細故發生爭吵，被上訴人即基於傷害之故
    意，持拖鞋毆打上訴人臉部，造成上訴人受有「顏面血腫」
    之傷害（下稱系爭Ｂ傷害），且於上訴人欲持所有MOTOROLA
    V660i 手機（下稱系爭手機）報警時，被上訴人故意將系爭
    手機打落，妨害上訴人報警之權利，並系爭手機因而遺失，
    遍尋不著。為此，爰依侵權行為法律關係，請求被上訴人賠
    償醫療費用500 元、傷害之精神慰撫金15,000元、妨害自由
    之精神慰撫金15,000元及系爭手機9,000 元，計39,500元（
    於原審中請求傷害之精神慰撫金30萬元、妨害自由之精神慰
    撫金10萬元及系爭手機9,000 元，計409,000 元，而僅就39
    ,500元部分提起上訴）。
  (二)原審判決上訴人全部敗訴，而提起上訴。爰於本院聲明：(1)
    原判決於第2 項請求給付範圍內廢棄；(2)被上訴人應給付上
    訴人39,500元，及自反訴起訴狀繕本送達翌日起至清償之日
    止，按年息百分之5 計算之利息。
二、被上訴人則以：
  (一)被上訴人於系爭時地遭上訴人毆打成傷，並未持拖鞋毆打上
    訴人，且從未見過系爭手機，亦無所謂打掉系爭手機。
  (二)嗣經原審判決上訴人全部敗訴，因上訴人提起本件上訴，而
    援用原審之主張及陳述等語。並聲明：上訴駁回。
參、本院得心證理由：
一、本件簡化之爭點如下：
  (一)上訴人於95年10月13日上午9 時50分許，在高雄市○○區○
    ○路110 號1 樓，有無毆打被上訴人，並造成被上訴人受有
    「前額部挫瘀傷腫及右眼眶旁腫脹」之傷害？
  (二)如有，被上訴人得請求之精神慰撫金額為何？
  (三)上訴人反訴主張於系爭時地，遭被上訴人持拖鞋毆打臉部，
    受有「顏面血腫」之傷害？暨被上訴人於爭執中，將系爭手
    機打掉致遺失，有無理由？
  (四)如有，上訴人得請求賠償之金額為何？
二、上訴人於系爭時、地有無毆打被上訴人，致被上訴人受有系
    爭Ａ傷害？
  (一)查，上訴人於系爭時地徒手毆打被上訴人成傷之事實，業據
    被上訴人於系爭刑案審理時指訴綦詳；核與證人陳建勳於系
    爭刑案地院審理時證稱：「（問：當天有無看到告訴人與被
    告之間做什麼或是發生什麼事情？）我當時看到的時候，甲
    ○○被打到她家大門口外面，我出去擋住將他們2 人隔開，
    他們那時候還爭執很厲害，我將他們隔開，並且將乙○○隔
    到玻璃門的位置，讓他們遠一點」、「（問：怎麼會說甲○
    ○被打到她家門口外面？）從電梯到甲○○她家大門口，有
    1 個小走彎道，從她家大門一打開就可以他們兩人發生爭執
    的場面」、「（問：有無聽到他們吵的很大聲？）當然，因
    為那邊一間電梯只有2 戶人家，所以空間不大，我站在甲○
    ○他家門口1 、2 步的位置，我在做清掃的工作，所以他們
    聲音一大，就聽到，因為甲○○被打到的時候，有喊救命，
    所以聲音很大，距離不到幾步，從轉角到我站的位置，只有
    3 、4 公尺而已」、「（問：有無看到乙○○打甲○○的樣
    子？）就是兩手握拳交互往前揮」、「我當時提材料進入甲
    ○○的客廳，當時甲○○房子的大門是開的，我看到乙○○
    在追打甲○○，我看到就跑出去，我把甲○○拉到我的後面
    ，然後我把乙○○推向通中庭的玻璃門，避免他們2 人繼續
    打下去」（見系爭刑案96年度易字第3020號卷第170 至174
    頁）等語相符；且陳建勳僅係受僱被上訴人裝潢房屋，而在
    場目擊，與上訴人素不相識，衡情，應無僅因與被上訴人間
    之短期承攬關係，而甘冒偽證罪之危險，設詞誣陷上訴人，
    故其證詞堪予採信。次查，被上訴人於案發後約1 小時即同
    日上午10時55分許，前往高雄市立民生醫院（下稱民生醫院
    ）就診，診斷結果受有「前額部挫瘀傷腫脹及右眼眶旁腫脹
    」傷害，有民生醫院驗傷診斷書1 紙（見原審卷第8 頁）可
    按。據上，足見上訴人於系爭時地，確有徒手毆打被上訴人
    ，造成被上訴人受有系爭Ａ傷害。
  (二)至於被上訴人雖就兩造爭執之起因、遭毆打地點係在電梯內
    或外、上訴人係自後追打或於其站立時遭毆打等情節，於系
    爭刑案審理過程中，前後指述不一。然查，本件係因電梯內
    張貼公告之事，而於系爭時地發生爭執乙節，為兩造所是認
    ，且電梯內、外，僅為一線之隔；衡情，一般人於發生爭執
    、遭他人毆打，其情緒處於高亢、驚慌之情形下，豈能苛求
    明確陳述遭毆打地點係在電梯內或外？又兩造爭執、出手毆
    打或追打，為短時間內一連串行為，依陳建勳前開證詞，堪
    認兩造確有追逐之行為；是被上訴人於短時間及驚慌之情緒
    下，就其於站立或追逐時，始遭上訴人毆傷乙節，縱有前後
    不盡相符之處，然此仍屬情理內之舉，即難苛責其應記憶清
    楚而為前後一致之陳述。從而，本件尚難僅以被上訴人就其
    遭毆打細節，陳述不一，即為上訴人有利之認定。
  (三)又查，證人即大樓總幹事吳德芳於系爭刑案審理時固證稱：
    未見乙○○出手毆打甲○○（見系爭刑案96年度易字第3020
    號卷第177 頁）等語；惟吳德芳係於陳建勳隔開兩造後，始
    到達爭執現場，此據陳建勳證述在卷（見系爭刑案96年度易
    字第3020號卷第172 頁），堪可採認。是吳德芳到場時，上
    訴人之攻擊行為既已過去，自不能資為上訴人有利之證明。
    次查，證人即管理員黃耀毅於系爭刑案審理時固證稱：伊從
    監視器畫面，見乙○○與甲○○在電梯口對談，並未有拉扯
    行為，後來，伊與吳德芳看到兩造有爭執之狀況，伊就直接
    把畫面放大成全螢幕，監視系統螢幕是20吋的，且吳德芳就
    衝過去了；過程中，監視畫面沒有斷訊，伊也沒有離開管理
    室；從監視畫面均未見乙○○毆打甲○○（見系爭刑案96年
    度易字第3020號卷第93至95頁）等語；然被上訴人係遭追打
    至其住處門口外面乙節，業經陳建勳證述如前，而監視畫面
    是在電梯內及門口附近，未及一樓之其他地點，是黃耀毅透
    過監視畫面，當然無法看見實際事發過程；況參與吳德芳陳
    稱：該監視錄影機於案發時故障，而未錄下案發過程等語以
    觀，所謂事發爭執時之監視畫面為何？已無從參酌。據此，
    難以黃耀毅片面之詞，作為乙○○有利之認定。再查，證人
    即該社區大樓管理公司人員廖希哲於系爭刑案審理時固證稱
    ：伊在凱旋派出所遇到甲○○，與她談話約1 個小時，是面
    對面站著對談，距離約50公分左右，當時現場的光線很清楚
    ，可以看到甲○○臉面全部，而甲○○臉部並無異狀，也無
    外傷、紅腫或瘀青（見系爭刑案96年度易字第3020號卷第97
    至99頁）等語；惟被上訴人於事發後約1 小時，在民生醫院
    就診時，確受有「前額部挫瘀傷腫脹及右眼眶旁腫脹」傷害
    ，已如前述；倘觀之甲○○所受傷勢，係屬瘀傷、腫脹，並
    非易見之傷害，暨於當日下午1 時55分許，始前往凱旋路派
    出所接受警方訊問等情；堪認被上訴人與廖希哲談話時，距
    離就診時，已相隔3 小時，其傷勢可能較為緩和，且廖希哲
    亦可能未及注意；尚難以廖希哲之片面證詞，遽認被上訴人
    並未受有任何傷勢。此外，高雄市政府警察局苓雅分局勘查
    報告（見系爭刑案96年度偵續字第412 號卷第103 頁）雖記
    載：「…案經詢問案發當日製作甲○○談話筆錄凱旋路派出
    所員警楊坤進表示，製作筆錄當時發現甲○○身上並無明顯
    外傷」等語；惟參酌證人即員警楊坤進於系爭刑案審理時證
    稱：作筆錄時李秀坐在伊右邊，應該可以清楚看到甲○○臉
    面全部，但伊不記得甲○○臉部有無異狀，亦未注意看是否
    有外傷或瘀腫，且伊筆錄上也沒有記載甲○○是否受傷（見
    系爭刑案96年度易字第3020號卷第99、100 頁）等語以觀，
    亦徵楊坤進於製作被上訴人筆錄時，並無所謂「當時發現甲
    ○○身上並無明顯外傷」之情事，自不得以前開勘查報告意
    旨，遽認定被上訴人未受傷害。
  (四)綜上，上訴人於系爭時地，基於傷害之故意，徒手毆打被上
    訴人，造成被上訴人受有「前額部挫瘀傷腫及右眼眶旁腫脹
    」傷害之侵權行為，應堪認定。
三、被上訴人得請求之精神慰撫金額為何？
  (一)按因故意或過失，不法侵害他人之權利者，負損害賠償責任
    ；又不法侵害他人之身體、健康、名譽、自由、信用、隱私
    、貞操，或不法侵害其他人格法益而情節重大者，被害人雖
    非財產上之損害，亦得請求賠償相當之金額；民法第184 條
    第1 項前項、第195 條第1 項前段分別定有明文。本件上訴
    人故意侵害被上訴人，造成被上訴人受有系爭Ａ傷害之事實
    ，業如前述，被上訴人主張受有精神上之痛苦，依據民法第
    195 條之規定請求上訴人賠償其非財產上之損害，自屬有據
    。
  (二)按慰撫金數額之認定，除依被害人所受身體上及精神上痛苦
    程度，及所造成之影響二者予以衡量外，尚須斟酌雙方之身
    分資力與加害之程度及各種情形，予以核定。查，被上訴人
    為專科畢業，擔任公司負責人，名下有房屋4 棟、土地6 筆
    、投資3 筆，95年度財產總額13,565,459元；上訴人為大學
    畢業，現經營KTV ，名下有汽車一部，業經兩造陳述在卷，
    並有稅務電子閘門財產所得調件明細表（見原審卷第10至17
    頁、第256 至260 頁）、被上訴人之學歷證明書、營利事業
    登記證（見本院審卷第41、42頁）在卷可參。又查，被上訴
    人先於另案即本院98年度訴字第1684號侵權行為損害賠償事
    件陳稱：伊有20幾萬元收入部分，不是事實等語，有言詞辯
    論筆錄1 份（見本院審卷第56頁）可按；繼於本院審理時陳
    稱：伊是從事商業活動者，生意是起起伏伏，95年間經濟狀
    況很好，平均每月收入20幾萬元，但現在當然是比較不好等
    語，致關於被上訴人月收入是否為20幾萬元乙節，前後不盡
    相符。惟參酌被上訴人為公司負責人，不動產及投資計13筆
    ，95年度財產總額13,565,459元等節以觀，雖無法直接認定
    被上訴人於95年間確每月收入20幾萬元，然已足可認定被上
    訴人確為有相當經濟能力及資力之人。本院審酌前開兩造之
    身分、地位、經濟狀況，曾因大樓管理委員會選舉事項，發
    生多次衝突，彼此興訟，素有怨隙，被上訴人所受傷勢，心
    理及生理上所受之痛苦，上訴人否認侵權等一切情狀，認被
    上訴人請求精神慰撫金之數額以15,000元為適當，逾此數額
    之請求，即難准許。
  (三)再查，被上訴人因受有系爭Ａ傷害，前開民生醫院就診1 次
    ，支出必要醫療費用1,290 元，有民生醫院97年9 月30日高
    市民醫病字第0970005871號函暨所附醫療就診資料（見原審
    卷第72、73頁）可按，亦為兩造所不爭執。據此，被上訴人
    得請求上訴人賠償醫療費用之損失為1,290 元，逾此部分之
    請求，則屬無據。綜上，被上訴人得請求上訴人賠償醫藥費
    1,290 元及精神慰撫金15,000元，計16,290元。
四、上訴人反訴主張於系爭時地，遭被上訴人持拖鞋毆打臉部，
    受有「顏面血腫」之傷害？暨被上訴人於爭執中，將系爭手
    機打掉致遺失，有無理由？
  (一)吳德芳於系爭刑案偵查時雖證稱：伊有目睹甲○○持拖鞋毆
    打乙○○頭部，並於乙○○拿起手機要報警時，以手將乙○
    ○之手機撥掉，該動作使乙○○退到安全門外，而甲○○另
    叫陳建勳擋在大樓安全門外，不讓乙○○入內撿手機（見系
    爭刑案95年度偵字第30947 號卷第22頁）等語；暨黃耀毅於
    系爭刑案固證稱：伊透過管理室之監視器，看到甲○○拿拖
    鞋打乙○○，嗣後伊趕赴Ｊ棟大樓門口時，看見陳建勳站在
    門口擋著不讓乙○○入內撿手機（見系爭刑案96度偵續字
    412 號卷第30至32頁）等語。惟查：吳德芳於兩造之衝突行
    為終了後，始抵達事發現場，且監視畫面未能見及事發情形
    ，均如前述；是吳德芳及黃耀毅所為前開證詞，即難遽採。
    又縱如吳德芳、黃耀毅所述之證言，上訴人於遭受被上訴人
    攻擊後，理應有所警覺、防備或保持適當距離，以避免再遭
    攻擊，且上訴人為大樓代理主委，此時總幹事吳德芳已到達
    現場，是上訴人如欲報警處理，即可請吳德芳代為之，故上
    訴人之陳述，亦有商榷餘地，難予遽採。再查，如上訴人及
    吳德芳所述，被上訴人係在電梯門口持拖鞋毆打乙○○，並
    將系爭手機撥打在地，即離開現場叫喚陳建勳出來，上訴人
    就退到大樓玻璃安全門口；然觀之現場照片（見系爭刑案96
    年度偵續字第412 號卷第88至93頁），事發地點之大樓電梯
    門口與大樓玻璃安全門口、被上訴人住家入口處間，分別均
    有數公尺，並非轉身能及之距離，則上訴人在被上訴人無繼
    續追打之情形下，焉須自電梯口退後至相當距離外之大樓安
    全門外？且被上訴人於撥掉上訴人手機後，轉向住家入口呼
    叫陳建勳，待陳建勳再由被上訴人住家走至大樓安全門，亦
    需花費一段時間，此時上訴人為何僅佇立於大樓安全門外，
    而無撿拾手機之動作，反而陳建勳擋住其去路後，方欲進入
    大門撿拾手機？從而，吳德芳、黃耀毅之證詞，尚難資為上
    訴人有利之認定。
  (二)另參酌陳建勳於系爭刑案偵查時證稱：伊將他們2 人隔開後
    ，甲○○有拿拖鞋丟乙○○，但是沒有打到乙○○，打到伊
    的後腦，且甲○○在丟乙○○的時候，吳德芳還沒有出現（
    見系爭刑案95年度偵字30947 號卷第23頁）等語以觀，堪認
    本件應係被上訴人於遭上訴人毆傷，陳建勳聞聲出來隔開兩
    造後，被上訴人氣憤難平，拿起拖鞋欲丟上訴人，卻打到陳
    建勳，並無所謂持拖鞋毆打上訴人成傷，或於衝突時打落系
    爭手機致遺失之情事。
  (三)綜上，上訴人受有「顏面血腫」之傷害，固有上訴人之民生
    醫院診斷證明書1 紙（見原審卷第31頁）為證，惟此僅能說
    明上訴人確受有傷害，無法據以認定為被上訴人所為。又吳
    德芳、黃耀慶雖於系爭刑案證述被上訴人有持拖鞋毆打上訴
    人，然其等之證詞，並不足採，已如前述。此外，上訴人亦
    未能提出相關證據以為證明其「顏面血腫」之傷害確為被上
    訴人之行為所致。從而，上訴人主張於系爭時地遭被上訴人
    持拖鞋毆打，致受有「顏面血腫」之傷害，並於衝突時，遭
    被上訴人撥落手機致遺失，且妨害伊報警權利之侵權行為云
    云，即屬無據。
五、被上訴人於系爭時、地，並未毆打上訴人，且未打落系爭手
    機而遺失，及妨害上訴人行使權利之侵權行為，已如前述。
    是本件應無再行探究上訴人得請求被上訴人賠償之金額為何
    之必要，附此說明。
六、綜上所述，被上訴人依侵權行為之法律關係，本訴請求上訴
    人給付16,290元，及自起訴狀繕本送達翌日即97年5 月13日
    起至清償日止，按年息百分之5 計算之利息範圍內，為有理
    由，應予准許；逾此範圍之請求，為無理由，應予駁回。又
    關於反訴部分，上訴人依侵權行為法律關係，請求被上訴人
    給付39,500元，及自反訴起訴狀繕本送達翌日起至清償日止
    ，按年息百分之5 計算之利息，為無理由，應予駁回。原審
    就本訴部分，為被上訴人上開部分之勝訴，並駁回其餘之訴
    ；及關於反訴部分，為上訴人敗訴之判決，均無不合，上訴
    意旨指摘原判決不當，求予廢棄改判，為無理由，應予駁回
    。
七、本件事證已臻明確，兩造其餘攻擊防禦方法，核與判決結果
    無影響，爰不逐一論述，併此敘明。
八、據上論結，本件上訴為無理由，依民事訴訟法第436 條之1
    第3 項、第449 條第1 項、第78條，判決如主文。
中    華    民    國    99    年     3    月    10    日
                  民事第五庭    審判長法  官  李昭彥
                                      法  官  賴文姍
                                      法  官  洪榮家
以上正本證明與原本無異。
本件不得上訴。
中    華    民    國    99    年     3    月    10    日
                                      書記官  胡美儀

司法院資訊處製作；財團法人民間司法改革基金會備份。
